【裁判字號】    91,訴,759
【裁判日期】    920128
【裁判案由】    給付工程款
【裁判全文】
臺灣臺北地方法院民事裁定  九十一年訴字第七五九號
    原      告  富鈺鋼鐵工程有限公司
?
    法定代理人  簡淑卿
    訴訟代理人  江順雄律師
    複  代理人  于增      住.
    送達代收人  張雅雯      住.
    被      告  榮民工程股份有限公司  設台北市○○路二○七號
    法定代理人  沈景鵬        .
    訴訟代理人  黃世芳律師
    受  告知人  建章營造工程有限公司  設花蓮縣花蓮市○○○街五九號
    法定代理人  薛文夫        .
右當事人間請求給付工程款事件，本院裁定如左：
    主      文
原告之訴及假執行之聲請均駁回。
訴訟費用由原告負擔。
    理      由
一、按起訴不合程式或不備其他要件者，法院應以裁定駁回之，民事訴訟法第二百四
    十九條第一項第六款定有明文。又第三人不承認債務人之債權或其他財產權之存
    在，或於數額有爭議或有其他得對抗債務人請求之事由時，應於接受執行法院命
    令後十日內，提出書狀，向執行法院聲明異議。第三人聲明異議者，執行法院應
    通知債權人。債權人對於第三人之聲明異議認為不實時，得於收受前項通知後十
    日內向管轄法院提起訴訟，並應向執行法院為起訴之證明及將訴訟告知債務人。
    強制執行法第一百十九條、第一百二十條第一項、第二項亦分別定有明文。
二、本件原告起訴主張受告知人向被告承攬西濱快速道路ＷＨＯ六標新建工程，原告
    為受告知人之下包，並與受告知人訂有工程承攬合約書。嗣受告知人因積欠原告
    工程款，遭原告終止契約請求給付工程款，原告對於受告知人尚有至少新台幣（
    下同）三百四十九萬八千二百十八元之債權，而受告知人對被告則有履約保證金
    及保留款，總計五百萬元以上之債權，爰依民法第二百四十二條之規定，代位請
    求被告應給付受告知人三百四十九萬八千二百十八元，及自起訴狀繕本送達翌日
    起至清償日止，按年息百分之五計算之利息，並由原告代為受領；嗣原告主張其
    已依本院九十年度執字第一八四一七號強制執行事件，對於被告發扣押命令、收
    取命令，請求變更訴之聲明、請求權基礎，依強制執行法第一百二十條第二項之
    規定，判決被告給付原告上開金額。
三、經查，原告變更訴之聲明、請求權基礎，本院認符合民事訴訟法第二百五十五條
    第二款請求之基礎事實同一，以及同條第四款因情事變更而以他項聲明代最初之
    聲明等規定，故裁定准許原告變更訴之聲明、請求權基礎，改依強制執行法第一
    百二十條第二項之規定求為判決，合先敘明。則原告既依強制執行法第一百二十
    條第二項之規定，請求判決如訴之聲明，自應依該條項所定之起訴程式為之，始
    為合法。然本件原告主張對受告知人，尚有至少三百四十九萬八千二百十八元之
    債權，並已取得執行名義，遂聲請本院執行處就受告知人對被告之履約保證金、
    保留款返還請求權為執行，經本院執行處於民國九十年十一月八日，以九十年民
    執酉字第一八四一七號發收取命令之事實，業據提出工程合約、臺灣花蓮地方法
    院九十年度訴字第十七號民事判決、本院九十民執酉字第一八四一七號執行命令
    附卷可稽，被告對此不爭執，並經本院調閱九十年民執字第一八四一七號執行卷
    宗，核閱相符，堪信為真實。惟細酌本院執行處九十民執酉字第一八四一七號執
    行命令，該主旨係准許原告對被告之工程完工後結算所支出一切費用，並扣除受
    告知人應負擔之損害賠償金額後，而仍有餘額，即得為收取，屬於附條件之收取
    命令。因此，原告得收取者僅限於被告結算後所陳報之款項自明。嗣被告於九十
    年十二月十日，向本院民事執行處聲明異議，表示無法結算是否仍有餘額，本院
    執行處即於九十年十二月十六日，以北院錦九十民執酉字第一八四一七號函通知
    原告，如認為被告之聲明異議不實時，得向管轄法院提起訴訟，後原告於九十年
    十二月二十一日收受通知，此有被告陳報狀上本院執行處收狀章及送達證書在卷
    足憑。準此，原告本應依強制執行法第一百二十條第二項之規定，於收受通知後
    十日內提起訴訟，惟原告卻遲至九十二年一月二十三日，始向本院起訴，嗣於九
    十一年八月二十一日，為上開訴之變更，此亦有其起訴狀上本院收發室之收文章
    、準備書狀在卷可參，顯已逾十日之法定期間。故原告之訴，已逾法定期間，難
    認為合法，其假執行之聲請亦失所附麗，均應予駁回。
四、依民事訴訟法第二百四十九條第一項第六款、第九十五條、第七十八條，裁定如
    主文。
中      華      民      國    九十二    年      一      月    二十八    日
                                 民事第六庭法      官  姜悌文
右為正本係照原本作成
如對本裁定抗告須於裁定送達後十日內向本院提出抗告狀
中      華      民      國    九十二    年      一      月    二十八    日
                                            書  記  官  陳鳳瀴


司法院資訊處製作；財團法人民間司法改革基金會備份。
